臺灣板橋地方法院交通事件裁定　　　 100年度交聲字第2278號
原處分機關　交通部公路總局臺北區監理所蘆洲監理站
異　議　人　辛展浩原名辛政哲.
即受處分人
上列異議人即受處分人因違反道路交通管理處罰條例案件，對於
交通部公路總局臺北區監理所蘆洲監理站於如附表所示裁決日期
所為如附表所示之裁決處分（共計11件），聲明異議，本院裁定
如下：
    主  文
異議均駁回。
    理  由
一、按受處分人，不服第8 條主管機關所為之處罰，得於接到裁
    決書之翌日起20日內，向管轄地方法院聲明異議；又交通法
    庭認聲明異議不合法律上之程式或其異議權已經喪失者，應
    以裁定駁回之，道路交通管理處罰條例第87條第1 項、道路
    交通事件處理辦法第17條前段分別定有明文；故受處分人自
    應於上開規定之期間內向法院聲明異議，倘受處分人逾期異
    議，即於法不合，法院自應裁定駁回；再依司法院所發布之
    「法院訴訟當事人在途期間標準」第4 條第1 項第2 款規定
    ，道路交通案件處理辦法第12條規定交通案件聲明異議之在
    途期間扣除，依下列規定辦理：(二)當事人非居住於處罰機關
    所在之鄉、鎮、市（包括縣轄市、省轄市及院轄市），但居
    住於受理聲明異議案件法院之管轄區域者，依本標準第2 條
    第1 款中之「地方法院在途期間」欄所載日數，扣除在途期
    間。
二、又按處理違反道路交通管理事件，有關文書送達之程序，依
    行政程序法之規定，違反道路交通管理事件統一裁罰基準及
    處理細則第5 條定有明文。關於裁決書之送達，得由行政機
    關自行或交由郵政機關送達；於無法依行政程序法第72條及
    第73條為送達時，得將文書寄存送達地之地方自治或警察機
    關，並作成送達通知書2 份，1 份黏貼於應受送達人住居所
    、事務所、營業所或其就業處所門首，另1 份交由鄰居轉交
    或置於該送達處所信箱或其他適當位置，以為送達。前項情
    形，由郵政機關為送達者，得將文書寄存於送達地之郵政機
    關，行政程序法第68條第1 項、第74條亦分別定有明文。
三、再按民事訴訟文書之寄存送達，依92年2月7日修正公布、同
    年9月1日施行之民事訴訟法第138條第2項規定，自寄存之日
    起，經10日發生效力，此因應受送達人未必能即時領取訴訟
    文書而知悉其內容，故特設此規定以保障其權益。行政程序
    法雖未如前述民事訴訟法增設第138條第2項規定，但基於保
    障應受送達人權益之同一理由，解釋上應認為有上開規定之
    類推適用。
四、查異議人即受處分人之住所地址（即戶籍地）於92年2 月26
    日起至99年5 月7 日止，此一期間均設於臺北縣五股鄉（現
    改制為新北市五股區○○○村○○鄰○○路1 號3 樓乙節，有
    法務部戶役政連結作業系統個人基本資料查詢結果及遷徙紀
    錄資料查詢結果各1 份附卷可稽；而本件原處分機關於如附
    表所示之裁決日期填製如附表所示裁決書後，將之送達的處
    所亦均為臺北縣五股鄉（現改制為新北市五股區○○○村○
    ○路1 號3 樓各情，亦有交通部公路總局臺北區監理所蘆洲
    監理站送達證書共11紙附卷可稽；又觀之如附表所示裁決書
    之送達證書的記載，郵政機關人員送達裁決書於上址時，因
    未獲會晤應受送達人本人，又無得受領文書之同居人、受僱
    人或應受送達處所之接收郵件人員等代收人員為收受，則原
    處分機關依上揭違反道路交通管理事件統一裁罰基準及處理
    細則準用行政程序法第74條之規定，將如附表所示裁決書各
    寄存於成州郵局，並製作通知書2 份，1 份黏貼於應受送達
    人即異議人上址門首，另1 份置於該址信箱或其他適當位置
    以為送達，亦有前揭交通部公路總局臺北監理所蘆洲監理站
    送達證書11紙在卷可憑，茲異議人之住所地既從92年2 月26
    日起至99年5 月7 日止此一期間內，均設於臺北縣五股鄉（
    現改制為新北市五股區○○○村○○鄰○○路1 號3 樓，業如
    前述，則原處分機關於如附表所示時間為如附表所示裁決書
    後，將該等裁決書以寄存送達之方式送達至臺北縣五股鄉（
    現改制為新北市五股區○○○村○○鄰○○路1 號3 樓，此址
    核為斯時異議人之戶籍地住所無誤，依上開行政程序法規定
    ：「於無法依行政程序法第72條及第73條為送達時，得將文
    書寄存送達地之地方自治或警察機關，並作成送達通知書2
    份，1 份黏貼於應受送達人住居所、事務所、營業所或其就
    業處所門首，另1 份交由鄰居轉交或置於該送達處所信箱或
    其他適當位置，以為送達」，本件已使異議人居於可瞭解之
    地位，應認如附表所示裁決書之送達合法，即如附表所示裁
    決書業於如附表所示之裁決書送達時間起經加計經過10日生
    合法送達於異議人之效力（按汽車所有人名稱、住所等如有
    變更，應向公路監理機關辦理登記，道路交通安全規則第23
    條第1 項定有明文，再依公路監理電腦系統車輛車籍及駕駛
    人駕籍增設「通信地址」〈99年2 月23日修正為「住居所或
    就業處所」〉欄位作業注意事項第1 條規定：「車主、駕駛
    人依規定向公路監理機關申領之車輛牌照、駕駛執照，係以
    戶籍住所為登記地址；基於社會現況及便民原則，並因應車
    主、駕駛人需要，於公路監理電腦系統車籍及駕籍檔中增列
    通信地址〈99年2 月23日修正為『住居所或就業處所』〉，
    以利公路監理機關各項通知單之寄達，特訂定本注意事項」
    ；另第6 條規定：「公路監理機關受理車主、駕駛人申請增
    設『通信地址』後，應立即登載於公路監理電腦系統之車籍
    及駕籍檔中；爾後各項便民服務之通知事項及汽車燃料使用
    費繳款通知、汽車使用牌照稅繳款通知及違規通知單、裁決
    書之送達，皆以通信地址寄發」。是受處分人倘有遷徙住所
    事實，應依上開規定辦理住址或通信地址變更異動，否則其
    片面遷徙住所，未辦理異動，亦未陳報新址，交通監理機關
    除透過戶役政系統查詢其戶籍地址外，如何能得知受處分人
    住所已變更之事實，自僅能就受處分人原登記地址或透過戶
    役政系統查知之戶籍地送達文書，此時倘受處分人仍無從親
    自收受文書，其不利益自歸由未陳報新址或申請地址異動之
    受處分人承擔；茲本件原處分機關送達如附表所示裁決書時
    ，異議人之戶籍地仍設於臺北縣五股鄉〈現改制為新北市五
    股區○○○村○○鄰○○路1 號3 樓，已如前述，而本件異議
    人之普通重型機車駕駛執照之駕籍登記地址亦登記為新北市
    ○○區○○路1 號3 樓，且有本院職權查詢之車號查詢重型
    機車車籍資料在卷可稽，是異議人前亦顯未向監理機關申請
    增設新北市○○區○○路1 號3 樓此一地址以外之其他通信
    地址為送達處所，則異議人既未向監理機關辦理登記實際居
    住處所地址或通訊地址，尚不能謂原處分機關未盡本件文書
    應受送達處所之查明義務，且異議人因怠於向公路監理機關
    辦理地址變更或增設通信地址登記，亦未實際住居戶籍地，
    致無從收受送達文書，核屬可歸責於己之事由，從而，原處
    分機關委託郵政機關所為之送達，合於行政程序法關於文書
    送達之規定，不論異議人有無實際領取如附表所示裁決書，
    該等裁決書已依寄存送達之規定生合法送達之效力，併此敘
    明）。
五、又原處分機關址設新北市蘆洲區○○○路163 號，而異議人
    現住所地為新北市○○區○○里○○鄰○○○路25巷25弄7號
    ，有本院職權查詢之個人基本資料查詢結果1 紙附卷可稽，
    則依上揭法院訴訟當事人在途期間標準相關規定，異議人聲
    明異議之期間，雖仍應依如附表所示裁決書送達時間經加計
    寄存送達10日暨聲明異議之20日法定不變期間、2 日在途期
    間等始為聲明異議期間之末日，然異議人乃遲至100 年7 月
    4 日始為本件聲明異議，此有卷附異議人聲明異議狀上所蓋
    原處分機關收文日期戳印可稽，是本件異議人聲明異議均已
    顯逾聲明異議之期間，其異議於程序上自有未合，應予駁回
    。
據上論斷，應依道路交通事件處理辦法第17條前段，裁定如主文
。
中    華    民    國   100    年    7     月    29    日
                  交通法庭  法  官  陳明偉
附表：
┌──┬─────┬────┬────┬────┬─────────┬────┬──────┐
│編號│裁決書字號│裁決日期│違規時間│違規地點│違規事實及違反法條│舉發單位│裁決書送達時│
│    │          │        │        │        │                  │        │間          │
├──┼─────┼────┼────┼────┼─────────┼────┼──────┤
│?  │北監蘆字第│96年4月 │96年3月 │新北市新│在6個內，駕照違規 │蘆洲監理│96年4 月19日│
│    │裁00-00000│16日    │10日晚間│莊區中原│記點共達6點以上（ │站      │寄存於成州郵│
│    │4008號    │        │18時03分│東路與化│道路交通管理處罰條│        │局          │
│    │          │        │許、96年│成路交岔│例第63條第3項）   │        │            │
│    │          │        │4月11日 │口闖紅燈│                  │        │            │
│    │          │        │晚間21時│、新北市│                  │        │            │
│    │          │        │06分許  │蘆洲區闖│                  │        │            │
│    │          │        │        │紅燈    │                  │        │            │
├──┼─────┼────┼────┼────┼─────────┼────┼──────┤
│?  │北監蘆字第│96年1月 │95年2月 │臺北市民│機器腳踏車，不在規│臺北市政│96年1 月17日│
│    │裁46-AG051│12日    │13日16時│權東路6 │定車道行駛（道路交│府警察局│寄存於成州郵│
│    │6790號    │        │19分許  │段處    │通管理處罰條例第45│交通警察│局          │
│    │          │        │        │        │條第13款）        │大隊    │            │
├──┼─────┼────┼────┼────┼─────────┼────┼──────┤
│?  │北監蘆字第│97年10月│97年1月 │臺北市○○○道路收費停車處所│臺北市停│97年10月29日│
│    │裁46-1AE18│24日    │23日11時│湖區舊宗│停車經催繳不依規定│車管理工│寄存於成州郵│
│    │5764號    │        │06分許  │路2 段之│繳費（道路交通管理│程處    │局          │
│    │          │        │        │道路收費│處罰條例第56條第2 │        │            │
│    │          │        │        │停車處所│項）              │        │            │
├──┼─────┼────┼────┼────┼─────────┼────┼──────┤
│?  │北監蘆字第│97年10月│97年3月 │臺北市中│機器腳踏車，不在規│臺北市政│97年10月13日│
│    │裁46-AX053│6日     │20日7時 │正路    │定車道行駛（道路交│府警察局│寄存於成州郵│
│    │3844號    │        │29分許  │        │通管理處罰條例第45│交通警察│局          │
│    │          │        │        │        │條第13款）        │大隊    │            │
├──┼─────┼────┼────┼────┼─────────┼────┼──────┤
│ 5  │北監蘆字第│97年11月│97年4月 │臺北市中│機器腳踏車，不在規│臺北市政│97年11月28日│
│    │裁46-AX053│24日    │18日7時 │正路601 │定車道行駛（道路交│府警察局│寄存於成州郵│
│    │7047號    │        │31分許  │號處    │通管理處罰條例第45│交通警察│局          │
│    │          │        │        │        │條第13款）        │大隊    │            │
├──┼─────┼────┼────┼────┼─────────┼────┼──────┤
│ 6  │北監蘆字第│97年12月│97年5月 │臺北市○○○道路收費停車處所│臺北市停│98年1月6日  │
│    │裁46-1AE34│31日    │18日15時│林區基河│停車經催繳不依規定│車管理工│寄存於成州郵│
│    │7303號    │        │32分許  │路之道路│繳費（道路交通管理│程處    │局          │
│    │          │        │        │收費停車│處罰條例第56條第2 │        │            │
│    │          │        │        │處所    │項）              │        │            │
├──┼─────┼────┼────┼────┼─────────┼────┼──────┤
│ 7  │北監蘆字第│97年12月│97年5月 │臺北市中│機器腳踏車，不在規│臺北市政│98年1月6日  │
│    │裁46-AX054│31日    │19日7時 │正路601 │定車道行駛（道路交│府警察局│寄存於成州郵│
│    │2372號    │        │24分許  │號      │通管理處罰條例第45│交通警察│局          │
│    │          │        │        │        │條第13款）        │大隊    │            │
├──┼─────┼────┼────┼────┼─────────┼────┼──────┤
│ 8  │北監蘆字第│97年12月│97年5月 │臺北市○○○道路收費停車處所│臺北市停│98年1月6日  │
│    │裁46-1AE35│31日    │20日18時│林區基河│停車經催繳不依規定│車管理工│寄存於成州郵│
│    │0436號    │        │01分許  │路之道路│繳費（道路交通管理│程處    │局          │
│    │          │        │        │收費停車│處罰條例第56條第2 │        │            │
│    │          │        │        │處所    │項）              │        │            │
├──┼─────┼────┼────┼────┼─────────┼────┼──────┤
│ 9  │北監蘆字第│97年12月│97年5月 │臺北市中│機器腳踏車，不在規│臺北市政│98年1月6日  │
│    │裁46-AC157│31日    │27日7時 │正路    │定車道行駛（道路交│府警察局│寄存於成州郵│
│    │2592號    │        │33分許  │        │通管理處罰條例第45│交通警察│局          │
│    │          │        │        │        │條第13款）        │大隊    │            │
├──┼─────┼────┼────┼────┼─────────┼────┼──────┤
│ 10 │北監蘆字第│98年7月 │97年10月│臺北市中│機器腳踏車，不在規│臺北市政│98年7月15日 │
│    │裁46-AX056│10日    │20日7時 │正路與延│定車道行駛（道路交│府警察局│寄存於成州郵│
│    │9793號    │        │28分許  │平北路5 │通管理處罰條例第45│交通警察│局          │
│    │          │        │        │段      │條第13款）        │大隊    │            │
├──┼─────┼────┼────┼────┼─────────┼────┼──────┤
│ 11 │北監蘆字第│98年8月6│97年11月│桃園縣龜│汽車駕駛人行車速度│桃園縣政│98年8月14日 │
│    │裁46-D0067│日      │21日16時│山鄉振興│，超過規定之最高時│府警察局│寄存於成州郵│
│    │6479號    │        │34分許  │路1142號│速20公里以上40公里│交通大隊│局          │
│    │          │        │        │        │以下（道路交通管理│        │            │
│    │          │        │        │        │處罰條例第40條）  │        │            │
└──┴─────┴────┴────┴────┴─────────┴────┴──────┘
以上正本證明與原本無異
如不服本裁定應於送達後5日內向本院提出抗告狀
                            書記官  尤怡文
中    華    民    國   100    年    7     月    29    日